【裁判字號】    98,易,1047
【裁判日期】    981130
【裁判案由】    竊盜
【裁判全文】
臺灣屏東地方法院刑事判決              98年度易字第1047號
公  訴  人  臺灣屏東地方法院檢察署檢察官
被      告  甲○○
                    另案於臺灣屏東監獄執行中
上列被告因竊盜案件，經檢察官提起公訴（98年度偵字第6062號
），被告於準備程序就被訴事實為有罪之陳述，本院合議庭裁定
由受命法官獨任逕行簡式審判程序，並予判決如下：
    主  文
馮川偉犯竊盜罪，累犯，處有期徒刑捌月。
    事  實
一、甲○○前於民國93年間因竊盜案件，經本院以93年度易字第
    24號判決判處有期徒刑1 年確定；又因施用第一級、第二級
    毒品及竊盜案件，經本院以94年度訴字第244 號判決分別判
    處有期徒刑1 年6 月、1 年、5 月，並定應執行有期徒刑2
    年8 月，經臺灣高等法院高雄分院上訴駁回確定；又因竊盜
    及侵占遺失物案件，經本院94年度訴字第677 號判決判處有
    期徒刑1 年、罰金4,000 元。又因傷害案件，經本院94年度
    簡字第188 號判決判處有期徒刑3 月，上開5 罪經臺灣高等
    法院高雄分院以95年度聲字第7 號裁定合併定其應執行有期
    徒刑3 年10月。嗣復經該院以96年度聲減字第1453號裁定分
    別減為9 月、6 月、6 月、2 月15日、1 月15日，並定應執
    行有期徒刑1 年10月確定，並於96年12月18日假釋付保護管
    束出監，於97年1 月12日假釋期滿執行完畢。詎仍不知警省
    悔悟，於98年3 月24日17時45分許，在乙○○所經營位於屏
    東縣萬丹鄉○○村○○路673 號全國五金行內，欲買梅花板
    手1 支，見店內櫃臺前無人，店長乙○○疏於注意之際，竟
    意圖為自己不法之所有，徒手竊取櫃檯抽屜內現金新臺幣（
    下同）300 元，得手後駕駛其女友劉淑雁租賃之車牌號碼
    ZZ-1962 號自用小客車逃逸，贓款已花用殆盡。嗣經員警據
    報，而循線查悉上情。
二、案經屏東縣政府警察局屏東分局報告臺灣屏東地方法院檢察
    署檢察官偵查起訴。
    理  由
一、本案被告馮川偉所犯之竊盜罪，並非法定刑為死刑、無期徒
    刑或最輕本刑3 年以上有期徒刑之罪，亦非高等法院管轄第
    一審之案件，而被告於本院準備程序中就被訴事實為有罪之
    陳述，本院合議庭乃裁定由受命法官獨任進行簡式審判程序
    。又簡式審判程序之證據調查，不受刑事訴訟法第159 條第
    1 項、第161 條之2 、第16 1條之3 、第16 3 條 之1 及第
    164 條至第170 條規定之限制，刑事訴訟法第273 條之2 亦
    定有明文，故本件審理依該規定，亦排除嚴格證據調查，併
    予敘明。
二、上揭犯罪事實，業據被告甲○○於警詢（見警卷第1 至3頁
    ）、偵訊（見偵卷第5 至6 頁）及本院審理時坦承不諱，核
    與證人乙○○、乙○○男友李俊明指述該店內現金300 元遭
    竊取之被害情節、證人劉淑雁證稱其所租賃之自用小客車借
    予被告使用一情大致相符（見警卷第11至14頁至17頁、第18
    至21頁、第4 至10頁），並有經證人劉淑雁、乙○○、李俊
    明指認被告口卡片及被告照片各1 張、中華民國小客車租賃
    定型化契約書1 份及車籍查詢基本資料詳細畫面2 紙在卷可
    稽（見警卷第28至29頁、第32頁、第30至31頁），足認被告
    上開任意性自白確與客觀事實相符，堪予採信。是本件事證
    以臻明確，被告上開竊盜犯行洵堪認定，應依法論科。
三、核被告馮川偉所為，係犯刑法第320 條第1 項竊盜罪。又查
    被告前有如事實欄所示之科刑及執行情形，有臺灣屏東地方
    法院檢察署刑案資料查註紀錄表、臺灣高等法院被告前案紀
    錄表各1 份附卷足憑，其於刑之執行完畢後5 年內，故意再
    犯本件有期徒刑之罪，為累犯，應依刑法第47條第1 項加重
    其刑。爰審酌被告正值青壯年，竟囿於貪念竊取財物，侵害
    他人之財產法益；不力求奮發向上，端正品行，思循正途謀
    生，反起意行竊，亦缺乏對他人財產權應予尊重之觀念，行
    為實不足取，且曾犯竊盜等多項毒品、竊盜之犯罪前科（於
    95年、96年間又分別再犯詐欺、竊盜、偽造文書等罪而尚未
    執行完畢），有上開前案紀錄表可憑，顯見素行不良，仍不
    知悔改，再犯本件竊盜罪，嚴重危害社會治安，且每經執行
    完畢出監，立刻再犯，絲毫不循正常工作途徑謀生；惟念其
    行竊手段平和，所竊財物價值尚非甚高及其於審理中坦承全
    部犯行，犯後態度尚佳等一切情狀，量處如主文所示之刑，
    以資懲儆。
四、檢察官雖以被告馮川偉犯下本次竊盜案件，顯有犯罪習慣，
    僅藉刑之執行實不足以徹底根絕其竊盜習慣，請求依竊盜犯
    贓物犯保安處分條例第3 條第1 項之規定，諭知被告應於刑
    之執行前令入勞動場所強制工作云云。惟「保安處分係針對
    受處分人將來之危險性所為之處置，以達教化、治療之目的
    ，為刑罰之補充制度。我國現行刑法採刑罰與保安處分雙軌
    制，係在維持行為責任之刑罰原則下，為協助行為人再社會
    化之功能，以及改善行為人潛在之危險性格，期能達成根治
    犯罪原因、預防犯罪之特別目的。是保安處分中之強制工作
    ，旨在對嚴重職業性犯罪及欠缺正確工作觀念或無正常工作
    因而犯罪者，強制其從事勞動，學習一技之長及正確之謀生
    觀念，使其日後重返社會，能適應社會生活。竊盜犯贓物犯
    保安處分條例第3 條第1 項規定：『18歲以上之竊盜犯、贓
    物犯，有左列情形之一者，得於刑之執行前，令入勞動場所
    強制工作：一有犯罪習慣者。二以犯竊盜罪或贓物罪為常業
    者』，即係本於保安處分應受比例原則之規範，使保安處分
    之宣告，與行為人所為行為之嚴重性、行為人所表現之危險
    性及對於行為人未來行為之期待性相當之意旨而制定，而由
    法院視行為人之危險性格，決定應否令入勞動處所強制工作
    ，以達預防之目的」（最高法院著有91年度台上字第4625
    號判決參照）（按：竊盜犯贓物犯保安處分條例第3 條已修
    正：「18歲以上之竊盜犯、贓物犯，有犯罪之習慣者，得於
    刑之執行前，令入勞動場所強制工作《第1 項》。刑法第84
    條第1 項之期間，自前項強制工作執行完畢之日起算。但強
    制工作自應執行之日起經過3 年未執行者，自該3 年之期間
    屆滿之日起算《第2 項》」）。因此，法院是否依竊盜犯贓
    物犯保安處分條例第3 條第1 項規定，諭知刑前強制工作，
    端視行為人事後再犯案之危險性高低而定，亦即縱然行為人
    之犯行，符合竊盜犯贓物犯保安處分條例第3 條第1 項之有
    犯罪習慣之規定，若法院審酌行為人之犯罪態樣及所諭知宣
    告刑之期間後，認行為人在監經執行宣告刑後，其事後再犯
    案之危險性，尚非甚高時，自無再諭知刑前強制工作之必要
    。查被告於93年、94年僅各分別有2 次、1 次知竊盜前科，
    而其於97年間雖復又犯竊盜罪，此有臺灣高等法院被告前案
    紀錄表可稽，然其93年間之竊盜犯行距今已逾5 年，而97年
    間該次竊盜犯行尚未經執行完畢，且本件被告所為竊盜犯行
    亦僅有1 次，被告行竊之現金僅300 元，是否即可逕認其行
    為嚴重至極、再犯危險性甚高、有犯罪習慣，已非無疑，況
    被告自白犯罪，已如前述，足認其尚有悔意，又本件被告所
    犯竊盜犯行，經本院宣告如主文所示之未逾一年之有期徒刑
    ，已足讓其於獄中深深改過自新，因認無諭知刑前強制工作
    之必要，併予敘明。
據上論斷，應依刑事訴訟法第273條之1、第299條第1項前段，刑
法第320 條第1 項、第47條第1 項，刑法施行法第1 條之1 第1
項、第2 項前段，判決如主文。
本案經檢察官潘國威到庭執行職務。
中    華    民    國    98    年    11    月    30    日
                  刑事第三庭    法  官  陳怡先
以上正本證明與原本無異。
如不服本判決應於收受判決後10日內向本院提出上訴書狀，並應
敘述具體理由；其未敘述上訴理由者，應於上訴期間屆滿後20日
內向本院補提理由書（均須按他造當事人之人數附繕本）「切勿
逕送上級法院」。
中    華    民    國    98    年    11    月    30    日
                                書記官  鍾小屏
中華民國刑法第320條第1項
（普通竊盜罪、竊佔罪）
意圖為自己或第三人不法之所有，而竊取他人之動產者，為竊盜
罪，處5年以下有期徒刑、拘役或5百元以下罰金。


司法院資訊處製作；財團法人民間司法改革基金會備份。
